最高法院刑事判決　　　　　　九十四年度台上字第四九三二號
　　上　訴　人　丙○○
　　　　　　　　甲○○
　　　　　　　　乙○○
　　　　　　　　　　　　泰4巷.
上列上訴人等因妨害自由等罪案件，不服台灣高等法院中華民國
九十一年七月二日第二審判決（九十一年度上訴字第六六六號，
起訴案號：台灣桃園地方法院檢察署八十七年度偵字第一五八八
六、一六０一三、一七三０三號），提起上訴，本院判決如下：
    主  文
上訴駁回。
    理  由
壹、刑事訴訟法第三百七十七條規定，上訴於第三審法院，非以
判決違背法令為理由，不得為之。是提起第三審上訴，應以原判
決違背法令為理由，係屬法定要件。如果上訴理由書狀並未依據
卷內訴訟資料，具體指摘原判決不適用何種法則或如何適用不當
，或所指摘原判決違法情事，顯與法律規定得為第三審上訴理由
之違法情形，不相適合時，均應認其上訴為違背法律上之程式，
予以駁回。
貳、上訴人丙○○部分
上訴意旨略稱：伊純因為圖報復而一時糊塗犯下非法剝奪人之行
動自由罪行，經警查獲後，已坦承不諱，並與被害人達成和解，
實有悛悔之心，現又有正當職業，且為全家生活、經濟所賴，既
無前科，自宜宣告緩刑，爰請宣告緩刑，以啟自新云云。惟查緩
刑之宣告，係法院得依職權自由裁量之事項，當事人不得以原審
未諭知緩刑指為違背法令。丙○○所指各情，既經原審審酌，未
予宣告緩刑，並不違法，丙○○復未依據卷內訴訟資料，具體指
摘原判決關於其部分如何違背法令，自難認已具備適法之第三審
上訴形式要件。依上說明，應認其上訴為違背法律上之程式，予
以駁回。至所請宣告緩刑，因其上訴係不合法而應從程序上予以
駁回，本院自無從為實體審酌，併此敘明。
、上訴人甲○○、乙○○部分
共同上訴意旨略謂：(一)、甲○○係單純自日本購買正版光碟回國
，販售給乙○○、陳國強，實不知其二人用以重製盜版光碟，絕
無互相犯意聯絡、行為分擔，原判決竟認係共同正犯，顯有違誤
；退萬步言，甲○○縱然知情，不過係知情不報，既無證據可證
彼此間有犯意聯絡與行為分擔，原判決遽為上揭推定，自違證據
法則。(二)、乙○○轉售盜版光碟，僅有單純交付行為，並無透過
電腦遊戲主機及電視螢幕使原儲存於光碟內之新力公司等之名稱
、商標圖樣及遊戲內容顯示予顧客，自不該當於「商標使用」及
「行使偽造私文書」之法律概念，況其售價每片僅新台幣（下同
）五十元，與原版軟體價達數百至千餘元相較，不致使消費者產
生混淆，益難認其二人具有違反商標法之主觀犯意，原判決強以
該二罪責相繩，即有適用法則不當之違法云云。惟查：(一)、證據
取捨及事實認定，係事實審法院自由判斷之職權，此項職權行使
，倘不違背經驗法則及論理法則，即不能任意指為違法，資為第
三審上訴之適法理由。又認定犯罪事實，不以直接證據為限，如
綜合各項間接證據，本於推理作用予以判斷，並非法所不許。而
刑法第二十八條共同正犯之成立，不以行為人參與犯罪事實之全
部為必要，苟行為人在合同意思範圍之內，各自分擔犯罪行為之
一部，相互利用他人之行為，以達其犯罪之目的，即應對於全部
發生之結果，共同負責。原判決係依憑甲○○坦承多次自日本帶
回新款遊戲光碟，交給乙○○、陳國強等人，每月獲取將近十萬
元報酬之自白，及共犯陳國強、乙○○一致直承在其二人車上，
分經查扣為數不少之盜版光碟，並指陳甲○○係專為其等至日本
帶回正版光碟，在中正機場交貨，供作翻製盜版光碟之用；陳國
強且供承伊有翻拷盜版光碟，販賣給不特定對象之事，乙○○亦
坦稱伊有替經營盜版光碟業之「小王」取貨、送貨，賺取酬勞及
差價之情；證人廖健宏、林志仁均供證甲○○確係專為國內盜版
業者前往日本購回正版遊戲光碟之單幫客各等語，復有甲○○攜
回之日本原版遊戲光碟三十二片、包裝紙二疊、陳國強待售之盜
版光碟一百片、乙○○取自「小王」之盜拷光碟母片二片、盜版
光碟一千一百九十七片扣押在案，另有本件系爭各商標註冊證及
甲○○之「旅客入出境查詢表及出入境紀錄」附卷，亦經第一審
勘驗發現盜版光碟以電腦遊戲主機操作後，電視螢幕即顯出上揭
商標及正版之出版公司名稱，其餘內容正版、盜版均相同，製有
勘驗筆錄及告訴人提出之勘驗照片與鑑定報告書等各項證據資料
，認甲○○、乙○○有如原判決事實欄二所載犯行，因將第一審
諭知其二人被訴行使偽造私文書、違反商標法、違反公平交易法
、違反懲治走私條例部分均無罪之判決予以撤銷，改判依連續行
使偽造私文書及違反商標法（第六十三條）之罪之想像競合犯，
從一重均論處其二人共同連續行使偽造私文書，足以生損害於他
人罪刑（被訴違反公平交易法、違反懲治走私條例部分均不另為
無罪諭知）。對於甲○○僅承認替人至日本代購原版遊戲光碟，
而矢口否認共同犯罪，所為伊接受客人委託購貨，係正常買賣，
不知客人竟以之重製盜版光碟；乙○○僅承認受「小王」所託，
至機場向甲○○拿取光碟，並幫「小王」運送光碟給客戶，卻矢
口否認犯罪，以無犯意聯絡及行為分擔各等語置辯，則綜據從事
盜版業者林志仁、陳國強、丙○○、廖健宏已一致指述甲○○係
專門至日本拿回原版光碟，供應國內盜版業者之人等語，恰與一
般盜版業者重視其盜版品能與原版品同步上市之特性相符，再參
以甲○○坦稱伊因此每月獲利十餘萬元，自己所營事業又係電玩
遊戲週邊商品之販賣等各情，暨乙○○所代取之貨品既為原版物
，而代送之物卻係盜版品，足見其二人主觀上均知所為與盜版業
者深具關係，自有犯意聯絡及行為分擔，所辯均無可採。是原判
決對事實認定及得心證理由，俱有卷內各項證據資料在卷可稽，
自形式上觀察，並無違背經驗法則及論理法則之違法情形存在。
原審既綜合上揭各項直接、間接證據，本於推理作用，合理認定
甲○○、乙○○分別與其他盜版業者間，有達成翻拷重製盜版光
碟而販賣目的之互相利用所具之犯意聯絡及行為分擔，並無上訴
意旨所謂採證違背證據法則之違誤。(二)、光碟片如已記載儲存表
意人之意思或思想，藉機器或電腦之處理所顯示之聲音、影像或
符號，足以為表示其用意之證明者，依刑法第二百二十條第二項
之規定，應認係準文書之一種。擅自重製他人之光碟片即所謂仿
冒或盜版之光碟片，其外觀包裝雖無被害人公司名稱及授權生產
文字，惟如該光碟片內已燒錄儲存被害人公司名稱及授權生產文
字，藉機器或電腦之處理，螢幕會顯示被害人公司名稱及授權生
產文字，足以生損害於公眾或他人，應認係偽造之準文書。販賣
此等仿冒之光碟片，如販賣者主觀上係以偽作真之意思販賣，且
知買受者一經藉機器或電腦之處理，仿冒光碟內容之偽造準文書
必當顯現，仍予以出售，將該偽造之準文書置於可能發生文書功
能之狀態下，應認係對偽造準文書之內容有所主張之行使行為，
苟足以生損害於公眾或他人，即應成立行使偽造文書罪，至販賣
者是否以遠低於真品之價格出售，及買受者知否其為仿冒品，均
非所問。原判決秉此法律見解，論處甲○○、乙○○行使偽造私
文書罪刑，其法則適用並無不當。此行使偽造私文書部分上訴意
旨，任憑己意，就屬原審採證認事職權之行使與原判決已明白論
斷之事項，漫指有採證違法、判決不備理由及適用法則不當之違
法，不能認為適法之第三審上訴理由。至原判決認其二人尚想像
競合犯有違反商標法（第六十三條）之罪部分，核屬刑事訴訟法
第三百七十六條第一款所列不得上訴於第三審之罪，其想像競合
之重罪（行使偽造私文書罪）上訴既不合法，無從為實體上審判
，則此輕罪部分，亦無從適用審判不可分之原則，併為實體上審
判。綜上，應認其二人之上訴為違背法律上之程式，予以駁回。
據上論結，應依刑事訴訟法第三百九十五條前段，判決如主文。
中　　華　　民　　國　九十四　年　　九　　月　　八　　日
                      最高法院刑事第九庭
                          審判長法官  張　淳　淙
                                法官  張　春　福
                                法官  呂　丹　玉
                                法官  洪　昌　宏
                                法官  蔡　彩　貞
      本件正本證明與原本無異
                                      書  記  官
中　　華　　民　　國　九十四　年　　九　　月　 十三 　日
                                                      Ｋ
